臺灣臺東地方法院交通事件裁定　　　　　　　　　　　九十三年度交聲字第二八號
　　異　議　人
　　即受處分人　甲○○○○限公司
　　代　表　人　乙○○
　　原處分機關　交通部公路總局高雄區監理所臺東監理站
　　代　表　人　潘勝忠
右列受處分人因違反道路交通管理處罰條例案件，對於交通部公路總局高雄區監理所
臺東監理站中華民國九十三年四月二十六日所為之處分（原處分案號：東監違字第裁
八一─Ｚ00000000號），聲明異議，本院裁定如左：
    主  文
原處分撤銷。
甲○○○○限公司不罰。
    理  由
一、本件原處分略以：異議人即受處分人甲○○○○限公司所有之車號四八五─ＲＣ
    號大貨車於民國九十三年三月八日上午四時四十分許裝載液化石油氣鋼瓶，行經
    國道三號高速公路北上四二○公里處，為內政部警政署國道公路警察局第八警察
    隊（下稱舉發機關）員警以異議人所有該部大貨車裝載危險物品，駕駛人未出示
    車輛裝載危險物品臨時通行證及運送人員應經專業訓練合格之證明書，認有違反
    道路交通管理處罰條例第二十九條第一項第三款規定之行為而掣單舉發，嗣經異
    議人於應到案日期前提出申訴，乃於九十三年四月二十六日裁處異議人罰鍰新臺
    幣九千元等語。
二、異議意旨則以：前開大貨車當時所載運之鋼瓶均為已檢驗完成並經真空機抽出瓶
    內殘餘空氣之空瓶，與一般商品無異，不足以構成危險物品之條件，為此，請求
    撤銷原處分等語。
三、按法院受理交通事件，準用刑事訴訟法之規定，道路交通管理處罰條例第八十九
    條前段定有明文，是最高法院七十六年台上字第四九八六號判例意旨：「認定犯
    罪事實所憑之證據，雖不以直接證據為限，間接證據亦包括在內，然而無論直接
    證據或間接證據，其為訴訟上之證明，須於通常一般之人均不致有所懷疑，而得
    確信其為真實之程度者，始得據為有罪之認定，倘其證明尚未達到此一程度，而
    有合理之懷疑存在而無從使事實審法院得有罪之確信時，即應由法院為諭知被告
    無罪之判決。」，所揭示刑事訴訟法上法院認定事實之最重要原則之一－即認定
    被告有罪，就該有罪事實不能有任何之合理懷疑存在（beyond the reasonable
    doubt）之原則於法院審理異議人違反道路交通管理處罰條例案件時，當有其適
    用，易言之，法院於審理異議人違反道路交通管理處罰條例案件，當踐行完畢調
    查證據之程序後，為事實之認定時，如就原處分機關所認定之行為人違規之事實
    仍有合理之訴訟上懷疑，而無法百分之百確信行為人確有該當於道路交通管理處
    罰條例各該處罰條文之構成要件事實時，此際即應依訴訟上之待證事實「倘有懷
    疑，則從被告之利益作解釋」（in dubi opro reo）之證據法則，作對受處分人
    有利之認定。經查：
（一）本件異議人甲○○○○限公司係以從事液化石油氣鋼瓶檢驗、批發及修理為其
      營業項目，而非以液化石油氣之分裝為業，此有其提出之臺東縣政府營利事業
      登記證影本附卷可參。因此，其公司之大貨車所載運之鋼瓶僅有二種情形，一
      為向液化石油氣分裝業者收取欲送回異議人公司定期檢驗之使用過含有殘餘氣
      體之舊瓶，二為已檢驗完成欲送交客戶即液化石油氣分裝業者供其分裝使用之
      空瓶，殆可認定。
（二）又依內政部九十二年七月二十八日修正公布之液化石油氣容器檢驗場認可及管
      理要點規定，檢驗場應具備殘氣處理、卸容器閥、驗容器閥等基本檢驗設施（
      第三點），異議人公司既經政府認可從事液化石油氣容檢驗，自具有前開基本
      檢驗設施。再依內政部九十二年七月三十日公布之液化石油氣容器定期檢驗基
      準規定，定期檢驗之項目依序為：1.第一次外觀檢查，2.殘留氣體回收（採用
      殘氣回收機將剩餘在容器內之氣體回收，並設防制污染設備），3.容器閥再檢
      驗，4.耐壓膨脹試驗，5.除鏽作業，6.第二次外觀檢查，7.內部檢查，8.重量
      檢查，9.打刻鋼印，10.油漆塗裝（檢驗合格容器表面應漆成灰色，並以紅漆
      直寫充填內容物名稱）等。因此，經異議人定期檢驗合格之液化石油氣容器（
      鋼瓶），其內應已無液化石油氣之剩餘殘氣，其外油漆應已重新塗裝。
（三）再訊之證人即為警舉發違規時之大貨車駕駛柯勇義到庭證稱：其當時係載已經
      檢驗完畢之空瓶欲至台南，送交給客戶全帥液化石油氣分裝公司，又警察舉發
      當時並沒有檢查車上鋼瓶是否仍有殘餘瓦斯等語，而參諸其遭警攔檢取締的地
      點係在國道三號北上車道，及卷內照片所示大貨車上之鋼瓶上灰色油漆仍屬新
      穎等情，足認其證言信而有徵。
（四）另依卷附之舉發機關九十三年四月七日函及原處分機關九十三年四月二十七日
      函，均以異議人無法證實該鋼瓶皆為空瓶，而認仍須依法裁罰。然反面言之，
      舉發機關警員於舉發之前，亦未曾聽取異議人司機之辯解，予以抽驗車上鋼瓶
      是否真為空瓶，抑或仍有液化石油氣之剩餘殘氣，遽以系爭大貨車左右兩側及
      後方均懸掛危險標識及標誌，即掣單舉發，自屬率斷。
四、從而，依前揭訴訟上之待證事實「倘有懷疑，則從被告之利益作解釋」（in
    dubi opro reo）之證據法則，自應作對異議人有利之認定，認其所為上開辯解
    ，為屬可採。此外，復查無其他積極證據足以證明異議人有原處分機關所認定之
    前開違規行為，自應作對異議人有利之認定，原處分機關不察，遽對受處分人為
    前開裁決，即難認為允當，應認異議人之異議為有理由，自應由本院將原處分撤
    銷，改諭知受處分人不罰，以資適法。
據上論斷，應依道路交通案件處理辦法第二十條前段，裁定如主文。
中      華      民      國    九十三    年      五      月    二十一    日
                                      臺灣臺東地方法院交通法庭
                                          法  官  楊力進
右正本證明與原本無異
如不服本裁定應於送達後五日內向本院提出抗告狀
                                          書記官  張夜明
中      華      民      國    九十三    年      五      月    二十一    日
